臺灣臺中地方法院刑事判決　　　　　　　96年度訴字第1289號
公　訴　人　臺灣臺中地方法院檢察署檢察官
被　　　告　丙○○
選任辯護人　袁烈輝律師
上列被告因違反毒品危害防制條例案件，經檢察官提起公訴（95
年度偵字第25317號），本院判決如下：
    主    文
丙○○販賣第一級毒品，累犯，處有期徒刑拾伍年陸月。扣案之
海洛因拾包（合計驗餘淨重柒點零肆公克）、安非他命壹包（
含袋重壹點玖壹公克）均沒收銷燬之，扣案之夾鍊袋陸包、電子
磅秤壹台均沒收，未扣案之販賣第一級毒品所得新臺幣陸仟元沒
收，如全部或一部不能沒收時，以其財產抵償之。
    犯罪事實
一、丙○○前因施用毒品罪，經本院於民國91年8月19日以91年
    度訴字第1686號判處有期徒刑三月、七月，應執行有期徒刑
    八月確定，於92年7月11日入監執行，於93年3月10日縮短刑
    期執行完畢。
二、丙○○明知海洛因、安非他命分別為毒品危害防制條例所公
    告列管之第一、二級毒品，不得非法持有、販賣、轉讓，竟
    於95年9月25日12時許，在臺中市○○路與崇德路口，向該
    不詳姓名年籍綽號「阿明」之成年男子，以每錢（約3.75公
    克）新臺幣（下同）26000元之價格，購買28萬元之第一級
    毒品海洛因1兩（重約37.5公克），及以每錢9000元之價格
    ，購買數量不詳之安非他命後，竟基於販賣第一級毒品海洛
    因以營利及無償轉讓第二級毒品安非他命之犯意，於95年10
    月5日20至21時許之期間，在臺中市○區○○街30巷3號1樓
    甲○○住處，以6000元之價格，販賣海洛因一包（重量不詳
    ）予甲○○，並無償提供安非他命一包予甲○○施用，丙○
    ○因販賣第一級毒品海洛因所得共6000元。嗣於95年10月27
    日19時20分許，在臺中縣大雅鄉○○路花眉巷11之10號其居
    所，為警查獲，並扣得其所有之第一級毒品海洛因十包（合
    計驗餘淨重37.04公克）、第二級毒品安非他命一包（含袋
    重1.91公克）及其所有預備供販賣毒品海洛因使用之夾鍊袋
    六包、電子磅秤一台等物。（另扣得其所有供施用毒品使用
    之玻璃球吸食器五個；臺中市警察局復於96年3月22日17時
    許，再度持搜索票，前往臺中縣大雅鄉○○路花眉巷11之10
    號其居所，進行搜索，並扣得其所有之第一級毒品海洛因一
    包〈驗餘淨重1.51公克〉、不明白粉一包、夾鍊袋三包、電
    子磅秤一台等物。）
三、案經臺中市警察局移送臺灣臺中地方法院檢察署檢察官偵查
    起訴。
    理    由
一、訊據被告丙○○矢口否認有何販賣第一級毒品海洛因及轉讓
    第二級毒品安非他命之犯行，辯稱：伊所購買之海洛因及安
    非他命係為供個人施用，因為大量購買價格較便宜，且伊本
    身有正當工作，收入也不錯，才會一次購買較大之數量，甲
    ○○透過友人向伊調票，事後跳票，積欠票款未清償，原本
    甲○○表示要補一張票，之後也沒有給，後來甲○○於95年
    10月5日打電話聯絡伊表示要拿票給伊，當時伊人在雲林土
    庫馬光，回到臺中之後，伊有打電話予甲○○表示可以拿票
    過來，結果甲○○說隔天才可以拿，可是95年10月6日又打
    電話表示沒有辦法拿票給伊，要再過二天，之後便找不到人
    ，伊並未販賣毒品海洛因予甲○○，亦未無償提供安非他命
    予甲○○施用云云。經查：
（一）依據證人甲○○於本院審理中到庭證稱：「我有向被告購
      買過一次海洛因，時間我忘記了，我以新臺幣6000元購買
      一包，重量多少不知道。」、「95年10月5日當天，我原
      本打電話給被告是要問被告是否要買盆栽，後來被告從南
      部回到臺中，大約是晚上7、8點的時候，被告到我家來，
      我才當面問被告有無海洛因，被告說有，被告就當場從口
      袋裡面拿出一包海洛因給我，被告並未告訴我價錢，但是
      我就直接拿6000元給被告。」、「我是先拿6000元給被告
      ，被告才拿那包海洛因給我。」、「（我拿錢給被告後，
      被告）沒有馬上給（我海洛因），相隔約4、5分鐘，我拿
      6000元給被告後，被告有出去，大約4、5分鐘，回來後就
      拿海洛因給我。」等語屬實（參照本院卷第62、63、67頁
      ），此有查獲照片五張在卷可稽（參照警卷第21至25頁）
      ，並有扣案之海洛因十包、分裝袋六包、磅秤一台為證，
      而扣案之海洛因十包，經送驗結果，均含第一級第六項毒
      品海洛因成分，合計淨重37.04公克，空包裝總重4.28 公
      克，純度35.27﹪，純質淨重13.06公克，此有法務部調查
      局95年12月12日調科壹字第09523046330號鑑定書一份在
      卷可稽，被告所購買之毒品海洛因純度極高，稀釋後販售
      圖利，獲利頗豐，因此，一般單純施用毒品之人，並無特
      殊管道可以購買到純度如此高之毒品海洛因，且被告又購
      置電子磅秤及大量夾鍊袋，亦與一般販毒者為將毒品稀釋
      秤重分裝以利銷售之情狀相符。佐以證人甲○○指稱被告
      於95年10月5日當天原本人在南部，之後才返回臺中，而
      於19、20時許後之某時到其住處之情，亦與被告所使用門
      號0000000000號行動電話於95年10月5日當天通話之基地
      台位置相符，此有被告所使用門號0000000000號行動電話
      95年10月5日雙向通聯紀錄在卷足稽（參照95年度偵字第
      25317號偵查卷第25至26頁），被告對其當天之行程亦不
      否認，證人甲○○之證述內容，應堪採信。由此可見，被
      告確實有販賣毒品海洛因予證人甲○○之犯行。
（二）又依據證人甲○○所使用之門號0000000000號行動電話與
      被告所使用之門號0000000000號行動電話於95年10月5日
      當天之通聯紀錄顯示：(1)證人甲○○先於13時28分08秒撥
      打電話予被告，當時被告通話基地台位置係在雲林縣土庫
      鎮；(2)證人甲○○再於18時34分26秒撥打電話予被告，當
      時被告通話基地台位置係在雲林縣大埤鄉；(3)被告於19時
      57分56秒撥打電話予證人甲○○，當時被告通話基地台位
      置係在臺中縣潭子鄉○○○路；(4)證人甲○○於21時02分
      39秒再度撥打電話予被告，當時被告通話基地台位置係在
      臺中縣潭子鄉○○路；(5)被告於22時37分04秒撥打電話予
      證人甲○○，當時被告通話基地台位置係在臺中市○○區
      ○○街；此有被告所使用門號0000000000號行動電話之雙
      向通聯紀錄一份在卷可稽（參照95年度偵字第25317號偵
      查卷第25、26頁）；觀諸證人甲○○於本院中審理中證稱
      ：「前面三通是被告還沒有到我家之前所打的，主要是聯
      絡買賣盆栽的事情，後面二通是被告從我家離開之後，我
      又打電話給被告，要他幫忙詢問是否有人要購買盆栽。」
      、「（問：被告在95年10月5日晚上到底何時到你家，你
      是否確定？）我記得是晚上7、8點以後，詳細時間不知道
      。」、「（問：95年10月5日被告到你家前，有無先打電
      話給你，跟你問路，或是打電話跟你說他快到了，要你下
      來接他？）有，被告打電話告訴我，他快到了，要我幫他
      開門。」、「（打完電話後）大約20分鐘（被告就到我家
      ）。」、「我無法確定（被告何時到達），應該是晚上7
      、8點以後。」、「（問：被告離開之後，你確定有再打
      電話給被告？）有，但是打了幾通，我忘記了。」等語（
      參照本院卷第63、66、67頁），證人甲○○既然指稱在被
      告離開後還有撥打電話予被告，依據前開通聯紀錄可知，
      證人甲○○於95年10月5日當天撥打最後一通電話予被告
      之時間為21時02分39秒，由此可知，被告實際販賣毒品海
      洛因予證人甲○○之時間，應該是在95年10月5日20至21
      時許之期間，地點則在臺中市○區○○街30巷3號1樓證人
      甲○○住處。
（三）對於證人甲○○證言之可信度，被告辯護人雖以證人甲○
      ○曾經以其弟呂季澤為發票人、豐原信用合作社中山分行
      為付款人、面額30萬元、支票號碼DN0000 000、發票日為
      95年9月21日、帳號01535-5之支票一紙，透過證人乙○○
      向被告調現，事後經被告屆期提示不獲兌現，迄今尚未清
      償為由，質疑證人甲○○證述內容之真實性，惟證人甲○
      ○對於積欠被告前開票據債務未償之情，並不否認（參照
      本院卷第64頁），核與被告辯護人聲請傳喚之證人乙○○
      於本院中證述內容相符（參照本院卷第68頁），並有被告
      辯護人提出之支票及退票理由單影本各一份在卷為憑（參
      照本院卷第35頁），應堪認定；又被告辯護人聲請調閱本
      院96年度訴字第700號甲○○被訴違反毒品危害防制條例
      案件之刑事卷證，經本院調閱結果，證人甲○○於其個人
      被訴施用毒品案件中，從未提及向被告購買過海洛因之情
      事，僅於本案偵查中在承辦檢察官訊問時始供承曾經向被
      告購買海洛因一次之情，證人甲○○若係因與被告有債務
      糾紛，而欲挾怨報復，大可在其個人被訴施用毒品案件中
      ，供出被告即為毒品來源而獲得減輕其刑之優惠，但證人
      甲○○卻未在前開施用毒品案件中指訴被告，證人甲○○
      於本案中本身既已無任何利害關係，自無蓄意構詞誣陷之
      理，且證人甲○○先後於偵查及本院中之證述內容，對於
      購買毒品之地點、交易金額，所述情節大致相符，僅係對
      於購買毒品之時間，前後有所歧異，惟考量證人甲○○本
      身為吸毒成癮之人，長期施用毒品之副作用，大多會影響
      其記憶力，則證人甲○○對於實際購買毒品之時間，記憶
      不清，亦屬合理，是以，證人甲○○於本院中之證述內容
      ，既與被告所使用行動電話之雙向通聯紀錄內容相符，自
      堪採信為真實。
（四）再者，販賣海洛因係違法行為，非可公然為之，且因容易
      分裝並增減份量，並無公定價格，而每次買賣之價量，可
      能隨時依雙方關係深淺、資力、需求量及對行情之認知、
      來源是否充裕、查緝是否嚴緊、購買者被查獲時供述購買
      對像之可能風險之評估等，而異其標準，非可一概而論，
      從而販賣之利得，除被告就販賣之價量俱明確供述外，委
      難察得實情。本件被告以每錢26000元之價格，購入重量
      約37.5公克之海洛因，而被告販賣予證人甲○○之海洛因
      一包，證人甲○○並無法明確指述其以6000元代價所購得
      海洛因之重量及純度，本院僅能以被告獲取之6000元代價
      作為其販毒之所得，尚無從精確計算被告販賣海洛因所獲
      利潤之數額；又依據一般販賣毒品之人，於販入純度較高
      之海洛因後，均先以葡萄糖混合稀釋毒品純度，俾獲得高
      於販入價格及數量之毒品，被告於警詢中自承於購入海洛
      因後，亦有摻入葡萄糖稀釋，以增加重量之情，則被告之
      行為，既與一般販毒者之行徑相同，即足以推論被告應有
      從中賺取差價之意圖；再參以我國政府一再宣示反毒決心
      ，施用、販賣毒品均屬違法行為，此為國人所週知，被告
      與購買毒品者，既非至親或有特殊之情誼關係，衡情被告
      當無甘冒刑罰制裁之重典而毫無利得，足證被告出售毒品
      海洛因予證人甲○○之行為，確有營利之意圖。
（五）次以，證人甲○○另於本院審理中證稱：「我沒有向被告
      買過安非他命，安非他命是在朋友家中用的，我沒有買過
      。」、「（問：95年10月5日在你住處，被告是否有提供
      一包安非他命給你試用？）有。被告給我試用的目的，只
      是要我用看看好不好。」等語（參照本院卷第62、63頁）
      ，核與其於偵查中證稱：「他（指被告）那次賣海洛因時
      ，他送我給我試吃的，不過他主要是賣海洛因。」等語（
      參照95年度偵字第25317號偵查卷第87 頁）相符，並有扣
      案之安非他命一包（含袋重1.91公克）為證，被告若欲構
      詞誣陷被告，大可以指訴其同時間向被告購買海洛因與安
      非他命，惟證人甲○○卻僅指稱被告係提供安非他命供其
      試用，可見證人甲○○之證述內容，應該具有相當程度之
      可信度；是以，被告無償轉讓第二級毒品安非他命予證人
      甲○○施用之犯行，應堪認定。至於起訴書雖認被告轉讓
      予證人甲○○使用之毒品係甲基安非他命，惟依據被告供
      稱其所購買者為安非他命，而證人甲○○亦證稱被告提供
      試用者為安非他命，由此可知，起訴書記載顯然有誤，被
      告實際無償提供者，應係第二級毒品安非他命，而非同為
      第二級毒品之甲基安非他命。
（六）末以，本院依公訴檢察官聲請向臺灣高雄地方法院檢察署
      調閱被告所使用門號0000000000號行動電話於95年8月至9
      6年3月間之監聽紀錄譯文、錄音等資料，惟臺灣高雄地方
      法院檢察署以「本件尚在偵辦中，涉及偵查不公開，無法
      借予。」為由，不同意調卷，此有臺灣高雄地方法院檢察
      署96年5月25日雄檢惟張95聲監3807字第8952號函一份在
      卷足憑，本院雖無從取得被告所使用門號0000000000號行
      動電話之監聽紀錄做為本案之佐證資料，惟依憑現有事證
      ，業足以認定被告同時販賣第一級毒品海洛因及轉讓第二
      級毒品安非他命予證人甲○○之犯罪事實，被告辯護人以
      卷內所附被告之行動電話通聯紀錄未經與監聽紀錄比對為
      由，據以否認被告與證人甲○○通話係為販賣毒品之目的
      ，本院認為尚無從採信。綜上所述，被告販賣第一級毒品
      海洛因及無償轉讓第二級毒品安非他命予證人甲○○等情
      ，應堪認定。被告所辯，顯係事後卸責之詞，要難採信。
      本件事證已臻明確，被告犯行，洵堪認定。
二、論罪科刑部分：
（一）按海洛因、安非他命分別為毒品危害防制條例第二條第二
      項第一、二款所規範之第一、二級毒品，未經許可，不得
      販賣、持有。核被告所為，係犯毒品危害防制條例第四條
      第一項之販賣第一級毒品罪、第八條第二項之轉讓第二級
      毒品罪（被告無償轉讓第二級毒品安非他命予甲○○之犯
      行，原起訴書認係涉犯毒品危害防制條例第四條第二項之
      販賣第二級毒品罪，惟轉讓毒品與販賣毒品兩種犯罪類型
      ，在客觀上均有交付毒品予他人之行為，其區別僅在於有
      無對價關係，其基本社會事實應屬同一，本院原應予變更
      起訴法條，然因公訴檢察官業於本院審理中當庭更正為毒
      品危害防制條例第八條第二項之轉讓第二級毒品罪，本院
      自無庸再予變更起訴法條，附此敘明。）。
（二）被告販賣前持有第一級毒品海洛因及轉讓前持有第二級毒
      品安非他命之低度行為，分別為販賣第一級毒品及轉讓第
      二級毒品之高度行為所吸收，均不另論罪。
（三）又被告於同一時地，所為販賣第一級毒品海洛因及轉讓第
      二級毒品安非他命之犯行，係一行為而同時觸犯二罪名，
      為想像競合犯之裁判上一罪關係，應依刑法第五十五條之
      規定，從一重之販賣第一級毒品罪論處。
（四）查：被告前因施用毒品罪，經本院於91年8月19日以91 年
      度訴字第1686號判處有期徒刑三月、七月，應執行有期徒
      刑八月確定，於92年7月11日入監執行，於93年3月10日縮
      短刑期執行完畢等情，此有臺灣高等法院被告前案紀錄表
      一份在卷足憑，被告前受有期徒刑之執行完畢後，五年以
      內故意再犯有期徒刑以上之罪，構成累犯，除法定本刑為
      死刑、無期徒刑部分，依法不得加重外，其法定本刑為有
      期徒刑與罰金刑部分，應依刑法第四十七條第一項之規定
      ，加重其刑。
（五）被告販賣第一級毒品海洛因部分，販售次數僅有一次，販
      售對象僅有證人甲○○，實際獲取利益僅有6000元，顯見
      其販賣之數量及獲取之利益不多，尚非惡性重大之毒梟可
      以比擬，其犯罪之情狀顯可憫恕，本院認為倘予以宣告法
      定最低度刑期無期徒刑仍嫌過重，爰依刑法第五十九條之
      規定，予以酌量減輕其刑。
（六）爰審酌被告因個人施用毒品之需，而購入大量毒品海洛因
      後，竟起意轉售販賣毒品海洛因以獲取利益，被告販售毒
      品予施用毒品之人，造成社會上毒品氾濫，間接影響社會
      治安，敗壞社會善良風氣，被告販售毒品海洛因之行為，
      誠屬可議，惟因被告販售對象僅有證人甲○○一人，且販
      售數量僅一包，獲取利益僅有6000元，危害程度尚非鉅大
      ，又被告於販賣毒品海洛因之際，並無償提供甲基安非他
      命予證人甲○○試用，未收取任何代價，本院考量被告犯
      罪後，猶飾詞狡辯，否認犯行，犯後態度不佳等一切情狀
      ，量處如主文所示之刑，以示懲儆。
三、從刑沒收部分：
（一）扣案之海洛因十包（合計驗餘淨重37.04公克）、安非他
      命一包（含袋重1.91公克），分別係屬毒品危害防制條例
      第二條第二項第一、二款所規範之第一、二級毒品，不問
      屬於被告與否，爰依第十八條第一項前段之規定，併予諭
      知沒收銷燬之。
（二）扣案之夾鍊袋六包、電子磅秤一台，均係被告所有之物，
      業據被告供述屬實，而夾鍊袋及電子磅秤均係被告從事販
      賣毒品海洛因過程中所必須使用之物品，應為供犯罪預備
      之物，爰依刑法第三十八條第一項第二款之規定，併予諭
      知沒收。至於扣案之玻璃球吸食器五個，雖係屬被告所有
      之物，但係供被告施用毒品所用之物，與本案販賣毒品犯
      行無關，自無從併予諭知沒收，附此敘明。
（三）按毒品危害防制條例第十九條第一項規定，犯販賣毒品罪
      者，其犯罪所得之財物均沒收之，係採義務沒收主義。故
      販賣毒品所得之對價，不問其中成本若干，利潤多少，均
      應全部諭知沒收，貫徹政府查禁煙毒之決心，以符立法本
      旨（最高法院91年台上字第2419號判決意旨參照）。本案
      中被告因販賣第一級毒品所得6000元，雖未經扣案，仍應
      依毒品危害防制條例第十九條第一項之規定，併予諭知沒
      收，如全部或一部不能沒收時，以被告之財產抵償之。
（四）至於96年3月22日17時許，在臺中縣大雅鄉○○路花眉巷
      11之10號，搜索查扣之海洛因二包、毒品分裝夾鍊袋三包
      、分裝毒品所用之電子磅秤一台等物，其中海洛因二包部
      分，經送驗結果，其中一包（含袋重0.71公克），未含法
      定毒品成分，淨重0.46公克，空包裝重0.35公克，另一包
      （含袋重1.90公克），含第一級第六項毒品海洛因成分，
      淨重1.51公克，空包裝重0.48公克，純度13.23﹪，純質
      淨重0.20公克，此有法務部調查局96年4月27日調科壹字
      第09623036930號鑑定書一份在卷可稽，依據本院調查結
      果，僅能認定被告曾於95年10月5日當天販售第一級毒品
      海洛因予證人甲○○一次，距離本案搜索時間已有五個月
      餘，而本次搜索扣案之海洛因，被告於警詢中供稱：「96
      年3月20日20時左右，在臺中市○○路與臺中縣雅潭路口
      北海岸釣蝦場，以一錢新臺幣2萬6千元購買。」等語（參
      照95年度偵字第25317號偵查卷第118頁），明顯與被告前
      開販賣與證人甲○○之毒品不屬同一批，而被告本身亦有
      施用毒品之情形，此有中山醫學大學附設醫院檢驗科篩檢
      報告一份（參照警卷第28頁）在卷可稽，且查獲之毒品海
      洛因數量不多，純度亦不高，被告辯稱係供個人施用等語
      ，亦屬合理之詞，因此，本院認為該次搜索扣押之前開物
      品，在無其他具體事證之前提下，自難認定與本案被告販
      賣毒品予證人甲○○之犯行間，有何證據關連性存在，本
      院自無從併予諭知沒收，應由被告施用毒品之案件，併予
      處理，附此敘明。
據上論斷，應依刑事訴訟法第二百九十九條第一項前段，毒品危
害防制條例第四條第一項、第八條第二項、第十八條第一項前段
、第十九條第一項，刑法第十一條、第五十五條、第四十七條第
一項、第五十九條、第三十八條第一項第二款，判決如主文。
中　　華　　民　　國　　96　　年　　7 　　月　　31　　日
                  刑事第五庭    審判長法  官  鍾堯航
                                      法  官  劉麗瑛
                                      法  官  巫淑芳
上正本證明與原本無異。
如不服本判決，應於送達後十日內向本院提出上訴狀（須附繕本
），上訴於臺灣高等法院臺中分院。
                                      書記官  王麗麗
中　　華　　民　　國　　96　　年　　7 　　月　　31　　日
附錄論罪科刑法條：
毒品危害防制條例第4條：
製造、運輸、販賣第一級毒品者，處死刑或無期徒刑；處無期徒
刑者，得併科新臺幣一千萬元以下罰金。
製造、運輸、販賣第二級毒品者，處無期徒刑或七年以上有期徒
刑，得併科新臺幣七百萬元以下罰金。
製造、運輸、販賣第三級毒品者，處五年以上有期徒刑，得併科
新臺幣五百萬元以下罰金。
製造、運輸、販賣第四級毒品者，處三年以上十年以下有期徒刑
，得併科新臺幣三百萬元以下罰金。
製造、運輸、販賣專供製造或施用毒品之器具者，處一年以上七
年以下有期徒刑，得併科新臺幣一百萬元以下罰金。
前五項之未遂犯罰之。
毒品危害防制條例第8條：
轉讓第一級毒品者，處一年以上七年以下有期徒刑，得併科新臺
幣一百萬元以下罰金。
轉讓第二級毒品者，處六月以上五年以下有期徒刑，得併科新臺
幣七十萬元以下罰金。
轉讓第三級毒品者，處三年以下有期徒刑，得併科新臺幣三十萬
元以下罰金。
轉讓第四級毒品者，處一年以下有期徒刑，得併科新臺幣十萬元
以下罰金。
前四項之未遂犯罰之。
轉讓毒品達一定數量者，加重其刑至二分之一，其標準由行政院
定之。
